臺灣臺中地方法院交通事件裁定　　　　　　　　　　　九十四年度交聲更字第四號
　　原處分機關　交通部公路總局臺中區監理所
　　受 處分 人　甲○○
右列受處分人因違反道路交通管理處罰條例案件，對於交通部公路總局臺中區監理所
民國九十三年八月十八日所為之處分（中監違字第裁六○─ＧＣ0000000號裁
決書）聲明異議，經本院駁回異議（九十三年度交聲字第六○八號裁定）而提起抗告
，又經臺灣高等法院臺中分院發回（九十三年度交抗字第七○四號裁定），本院裁定
如左：
    主  文
原處分關於吊扣駕駛執照個月部分撤銷。
甲○○駕駛汽車違反道路交通安全規則，肇事致人受輕傷，記違規點數點。
其餘異議駁回。
    理  由
一、原處分機關略以：本案係臺中市警察局第四分局舉發受處分人甲○○，駕駛車號
    Ｓ二─一二九一號自小客車，於民國九十三年六月十五日十一時三十分許，行經
    文心南路與文心南五路口處，因：轉彎車不讓直行車先行，肇事致劉文倩輕傷之
    違規，受處分人於應到案限期前到案申訴，復經原舉發機關函覆違規屬實，本所
    遂於九十三年八月十八日以中監違字第裁六○─ＧＣ0000000號裁決書，
    裁處罰鍰新臺幣九百元整，吊扣駕駛執照三個月，並記違規點數一點，逾期則依
    裁決書處罰主文規定裁處，於法並無不合等語。
二、本件受處分人甲○○則以：本人於九十三年六月十五日駕駛車號車號Ｓ二─一二
    九一號自用小客車，於上午十一時三十分行經臺中市○○○路正右轉文心南五路
    口時，以車速每小時二十公里的速度轉入，依照行車規定打右轉方向燈，並看後
    照鏡有無來車，確定無車時才右轉，車身已轉過三分之二，被後方直行機車駕駛
    劉文倩，騎車牌ＳＴ八─四九○號輕型機車，以車速約五、六十公里速度撞至我
    車之右後車門部份，並非本人不讓直行車先行，爰請求撤銷原處分等語。
三、按汽車駕駛人轉彎時，有轉彎車不讓直行車先行者，處新臺幣六百元以上一千八
    百元以下罰鍰，並記違規點數一點；汽車駕駛人，駕駛汽車違反道路交通規則，
    因而肇事致人受傷者，記違規點數三點；致人重傷者，吊扣其駕駛執照三個月至
    六個月。修正後道路交通管理處罰條例第四十八條第一項第六款、第六十一條第
    三項及第六十三條第一項第一款分別定有明文。
四、查本件受處分人甲○○，駕駛車號Ｓ二─一二九一號自小客車，有如交通部公路
    總局臺中區監理所，於九十三年八月十八日以中監違字第裁六○─ＧＣ0000
    000號裁決書，所載舉發違規事實欄所示之違規行為，固有舉發違反道路交通
    管理事件通知單、裁決書影本各一紙為證，惟受處分人以上開情詞置辯。經查：
(一)、按行為後法律或自治條例有變更者，適用行政機關最初裁處時之法律或自治條例
    。但裁處前之法律或自治條例有利於受處罰者，適用最有利於受處罰者之規定，
    行政罰法第五條定有明文。該法業於九十四年二月五日公布，雖自公布後一年始
    施行，惟參照該法第五條規定之立法意旨：「明定法律或自治條例變更時之適用
    ，係採『從新從輕』之處罰原則，即於行為後之法律或自治條例有變更者，原則
    上係『從新』，適用行政機關最初裁處時之法律或自治條例；僅於裁處前之法律
    或自治條例有利於受處罰者，始例外『從輕』，適用最有利於受處罰者之規定」
    可知，基於法律『從新從輕』之處罰原則，原處分機關對於違反道路交通管理事
    件行為之處罰，如行為後法律有變更者，則以裁處時之新規定裁罰，但舊規定有
利於受處罰者，則依舊法，以保障人民之權益。準此以言，雖行政罰法尚未正式
    施行，本件亦應適用該法第五條有關行政罰法「從新從輕」原則之法理，亦即應
    適用原處分機關最初裁處時之法律即本條例第六十一條之新規定，就受處分人駕
    駛汽車違反道路交通安全規則，因而肇事致人受輕傷，應記違規點數三點，不得
    適用舊條例規定吊扣其駕駛執照三至六個月，否則即屬違背前揭法條之「從新從
    輕」原則。是原處分機關未予詳查，遽予依舊規定裁罰，容有未洽。本件原處分
    關於依據舊條例第六十一條第三項之裁罰顯有違誤，原處分就吊扣駕駛執照三個
    月之部分應予撤銷，另依主文之所示。
(二)、再者，本件受處分人甲○○，於九十三年六月十五日十一時三十分，駕駛車號Ｓ
    二─一二九一號自小客車，行經文心南路與文心南五路口處，因「轉彎車不讓直
    行車先行，肇事致劉文倩輕傷」違規，為臺中市警察局第四分局掣開舉發通知單
    舉發等情，有前揭舉發通知單、裁決書、照片四幀、交通事故現場圖、調查報告
    表、談話紀錄表等在卷可稽。又受處分人於本件肇事中致機車騎士劉文倩受有「
    下背挫傷、右小腿擦傷」之輕傷，亦有中山醫學大學附設醫院之診斷證明書在卷
    可佐。再據車號ＳＴ八─四九○號輕型機車騎士劉文倩即證人受傷當日於原舉發
    機關之談話紀錄表陳述稱：「我由文心南路方向沿文心南路往文心南六路方向直
    行至肇事地點，我與Ｓ二─一二九一並行，後Ｓ二─一二九一右轉，我就剎車不
    及而前車頭與Ｓ二─一二九一右後車身碰撞」、「（發現危險時距離對方多遠？
    採取何種反應措施？）答：見到就撞到」等語，以及事故現場照片顯示該處日間
    光線充足、無遮蔽視線之障礙物、機車刮地痕一‧八公尺位於機慢車道上等情以
    觀，顯見劉文倩所騎乘之ＳＴ八─四九○號輕型機車，當時已行駛於機慢車道上
    ，緊接在受處分人車輛之右後方，受處分人若真確定其右後側無來車，不可能在
    剎那間即發生碰撞，其以上情置辯，顯屬卸責之詞，自不足採。是受處分人於前
    揭時、地有轉彎車不讓直行車先行，並肇事致劉文倩受輕傷之違規事實，堪以認
    定。從而，受處分人既有前揭違規行為，原處分機關據以援引上開規定，裁處受
    處分人罰鍰新臺幣九百元，並記違規點數一點，逾期則依裁決書處罰主文規定裁
    處，並無不當。本件此部分之異議為無理由，應予駁回。
五、據上論斷，應依道路交通管理處罰條例第八十七條第二項、道路交通案件處理辦
    法第十九條、第二十條，裁定如主文。
中      華      民      國      九十四      年      四    月    十八    日
                                臺灣臺中地方法院交通法庭
                                    法  官  張清洲
右正本證明與原本無異。
如不服本裁定，應於送達後五日內，向本院提出抗告狀。
                                    書記官
中      華      民      國      九十四      年      四    月    十八    日
